【裁判字號】    96,訴,1703
【裁判日期】    970423
【裁判案由】    清償借款
【裁判全文】
臺灣高雄地方法院民事判決              96年度訴字第1703號
原      告  大眾商業銀行股份有限公司
                        地下一.
法定代理人  丙○○
訴訟代理人  己○○
            庚○○
            甲○○
被      告  丁○○
            戊○○
訴訟代理人  周俊源律師
            乙○○
上列當事人間請求清償借款事件，本院於民國97年4 月9 日言詞
辯論終結，判決如下：
    主  文
被告應連帶給付原告新臺幣貳佰零伍萬壹仟肆佰伍拾元，及自民
國八十九年九月十六日起至清償日止，按年息百分之九點一０計
算之利息，暨按上開利率百分之二十計算之違約金。
訴訟費用由被告連帶負擔。
本判決於原告以新臺幣陸拾捌萬肆仟元被告供擔保後，得為假執
行。
    事  實  及  理  由
壹、程序方面：
一、按當事人得以合意定第一審管轄法院；但以關於由一定法律
    關係而生之訴訟為限。民事訴訟法第24條第1 項定有明文。
    查本件原告係消費借貸法律關係訴請被告清償借款，而兩造
    簽訂之約定條款第15條約定：「同意以…臺灣高雄地方法院
    ，為第一審管轄法院。」等語，有授信約定條款書在卷可稽
    ，顯見兩造就系爭借貸所生之爭執，已合意以本院為管轄法
    院，而本件又無專屬管轄之情形，則本院自有管轄權，合先
    敘明。
二、被告丁○○未於言詞辯論期日到場，核無民事訴訟法第386
    條所列各款情形，爰依原告之聲請，由其一造辯論而為判決
    。
貳、實體方面：
一、原告主張：被告丁○○邀同被告戊○○為連帶保證人，於民
    國87年4 月23日，向原告借款新台幣（下同）310 萬元，約
    定借款期間自87年4 月23日起至107 年4 月23日止，按月平
    均攤還，利息按原告基本放款利率加年息0.55％計付，如未
    按期履行，即喪失期限利益，全部債務視為到期，除按約定
    利率計算遲延利息外，逾期在6 個月以內者，按上開利率10
    ﹪，逾期超過6 個月者，依上開利率20﹪加計違約金（下稱
    系爭借款）；詎丁○○未如期繳納本息，依約已喪失期限利
    益，全部債務視同到期，經原告聲請拍賣抵押物部分受償後
    ，尚欠本金2,051,450 元及自89年9 月16日起之利息、違約
    金未獲清償，而戊○○為系爭借款之連帶保證人，依法自應
    與丁○○對系爭借款負連帶清償之責等情，爰依消費借貸、
    連帶保證之法律關係提起本件訴訟，並聲明求為判決：除供
    擔保金額外，餘如主文第1 、3 項所示。
二、被告丁○○未於言詞辯論期日到場，亦未提出之書狀作何聲
    明或陳述。被告戊○○則以：伊並未擔任系爭借款之連帶保
    證人，未曾對過保，亦未在借據或授信約定書上簽過名或蓋
    過章，原告請求伊負連帶保證人責任清償系爭借款，自屬無
    據等語置辯。聲明：原告之訴及假執行之聲請均駁回。
三、本件爭點之事項：
  (一)、丁○○是否向原告借貸未償，而應依消費借貸契約負清償
      之責？
  (二)、戊○○應否依連帶保證關係，就系爭借款負連帶清償之責
      ？
四、本院得心證理由如下：
  (一)、丁○○是否向原告借貸未償，而應依消費借貸契約負清償
      之責？
      原告所主張事實業據提出丁○○所簽立之借據、授信約定
      書、台灣嘉義地方法院民事執行處強制執行金額計算書分
      配表及戶籍謄本各1 件為證，核與原告主張受償餘額等事
      實相符合，丁○○經合法通知，無正當理由未到庭爭執，
      復未提出任何書狀供本院斟酌，本院依調查證據之結果，
      堪信原告此部分之主張為真正。揆諸前揭說明，丁○○自
      應就上揭本息負清償之責。
  (二)、戊○○應否依連帶保證關係，就系爭借款負連帶清償之責
      ？
    1.按如有用印章代簽名者，其蓋章與簽名生同等之效力，民
      法第3 條第2 項定有明文，是當事人為法律行為而有使用
      文字之必要者，蓋章與簽名，具有同等效力。次按，當事
      人主張有利於己之事實，就其事實有舉證之責任，民事訴
      訟法第277 條前段定有明文。
    2.經查，原告提出戊○○之87年4 月10日授信約定書中（下
      稱系爭授信約定書），對保欄簽及蓋章欄中「戊○○」之
      簽名及下方立約定書人「戊○○」簽名字跡，與 戊○○
      於本院審理中自承係自己親簽字跡之96年9 月6 日戊○○
      具狀答辯狀上簽名字跡、筆順、字型均大致相符，業經本
      院勘驗明確，有系爭授信約定書（見本院卷第12 頁） 、
      答辯狀（見本院卷第21頁）、本院97年2 月20日言詞辯論
      筆錄（見本院卷第86頁）在卷可佐。再細觀上開文件簽名
      中戊○○之「鳳」字，中間字應是「鳥」，而該簽名則皆
      是簽「烏」字，顯然是錯別字，而此錯誤亦適巧與戊○○
      在本院依職權函調戊○○前在中華銀行開戶印鑑卡上存戶
      「戊○○」本人簽章及戊○○在聯邦銀行申請小額消費性
      貸款申請書上之申請人簽章欄內之「戊○○」本人簽名中
      ，所出現錯別字情形一致，而詳觀上開文件中「戊○○」
      字跡、形態亦近乎一致，有印鑑卡及申請書附卷可憑，綜
      上各節，足認系爭授信約定書中戊○○之簽名，應是其本
      人親簽。次查，系爭授信約定書上之戊○○印文與系爭借
      款借據上之印文比對，經法務部調查局採同倍率放大後行
      重疊比對法鑑定，結果認形體大致相合，有該局97年3 月
      27日調科貳字第9700118110號函文（見本院卷第101 頁）
      在卷足憑，益認系爭授信約定書與系爭借款上借據之印文
      係屬同一式，核與一般銀行借款所要求之授信與借款文件
      上之用印需同屬一式之常情相符。未查，借款人丁○○係
      在高雄由大眾銀行總行辦理借款及對保，有丁○○之授信
      約定書足佐，然戊○○之對保係委由桃園分行與之對保，
      核與戊○○因居住在桃園縣蘆竹鄉而委由桃園分行代辦之
      情相符，有系爭授信約定書可參，綜合上情，足見戊○○
      應同意且於系爭授信約定書對保擔任系爭借款之連帶保證
      人欄簽名及蓋章，其對系爭借款自仍應負連帶保證人之責
      。原告主張系爭授信約定書應係由戊○○親自對保乙節，
      洵堪採信。
五、按稱消費借貸者，謂當事人一方移轉金錢或其他代替物之所
    有權於他方，而約定他方以種類、品質、數量相同之物返還
    之契約；借用人應於約定期限內，返還與借用物種類、品質
    、數量相同之物；遲延之債務，以支付金錢為標的者，債權
    人得請求依法定利率計算之遲延利息。但約定利率較高者，
    仍從其約定利率；當事人得約定債務人於債務不履行時，應
    支付違約金，民法第474 條第1 項、第478 條前段、第233
    條第1 項及第250 條第1 項分別定有明文。而保證債務之所
    謂連帶，係指保證人與主債務人負同一債務，對於債權人各
    負全部給付之責任者而言，此觀諸民法第272 條第1 項規定
    連帶債務之文義即明（最高法院45年台上字第1426號判例可
    資參照）。經查，丁○○、戊○○分別為系爭借款之借款人
    及連帶保證人，已如前述，則原告依消費借貸及連帶保證之
    法律關係，請求被告負連帶清償之責，自有理由。
六、從而，原告依消費借貸、連帶保證之法律關係，請求被告連
    帶給付如主文第1 項所示本金、利息及違約金，為有理由，
    應予准許。
七、原告陳明願供擔保，聲請宣告假執行，經核合於法律規定，
    爰酌定相當擔保金額准許之。
八、本件事證已臻明確，兩造其餘陳述及攻擊方法，核與判決之
    基礎無影響，自無庸逐一論述，併此敘明。
九、據上結論，本件原告之訴為有理由，依民事訴訟法第85條第
    2 項、第390 條第2 項、第385 條第1 項，判決如主文。
中    華    民    國    97    年    4     月    23    日
                  民事第六庭  法  官  陳銘珠
以上正本證明與原本無異。
如不服本判決，應於送達後20日內，向本院提出上訴狀並表明上
訴理由，如於本判決宣示後送達前提起上訴者，應於判決送達後
10日內補提上訴理由書（須附繕本）。
中    華    民    國    97    年    4     月    23    日
                              書記官  劉音利


司法院資訊處製作；財團法人民間司法改革基金會備份。
